臺灣彰化地方法院刑事判決
109年度易字第487號
公  訴  人  臺灣彰化地方檢察署檢察官  
被      告  陳濬承(原姓名：陳俊文)





上列被告因傷害等案件，經檢察官提起公訴（108年度偵字第108
05號、第11172號、第12692號、108年度少連偵字第133號、109
年度偵字第644號），本院判決如下：
    主  文
丁○○成年人與少年共同犯傷害罪，累犯，處有期徒刑玖月。
    犯罪事實
一、丁○○於民國108年5月6日某時，經戊○○(由本院另為判決)以
    通訊軟體LINE聯絡後，得知戊○○與己○○、及己○○之友人辛○○
    、壬○○、賴君昶、賴暘昇等人，在彰化縣○○市○○街000號「
    合家園KTV」包廂(下稱合家園包廂)消費，丁○○遂於未獲己○○及其友人之邀請下，夥同丙○○、癸○○、甲○○、庚○○(上4人
    由本院另為判決)及少年陳○吉(90年9月生，另由本院少年法
    庭以109年度少護字第80號裁定)等人前往合家園包廂，於同
    日22時47分許，陸續抵達進入合家園包廂。嗣因故發生爭執
    ，丁○○、戊○○、丙○○、癸○○、甲○○、庚○○及少年陳○吉等人
    共同基於傷害之犯意聯絡，上前共同毆打己○○、辛○○、壬○○
    等人，因而造成辛○○受有頭部外合併頭皮撕裂傷、左胸挫傷
    等傷害，及造成壬○○受有鼻樑撕裂傷之傷害(己○○部分尚無
    證據證明已成傷)。
二、案經己○○、辛○○、壬○○訴由彰化縣警察局員林分局報告、法
    務部調查局彰化縣調查站移送臺灣彰化地方檢察署檢察官偵
    查起訴。　　
    理  由
壹、程序事項
一、按被告以外之人於審判外之言詞或書面陳述，除法律有規定
    者外，不得作為證據；又被告以外之人於審判外之陳述，雖
    不符合刑事訴訟法第159 條之1 至之4 規定，但經當事人於
    審判程序同意作為證據，法院審酌該言詞或書面陳述作成時
    之情況，認為適當者，亦得為證據。當事人、代理人或辯護
    人於法院調查證據時，知有同法第159 條第1 項不得為證據
    之情形，而未於言詞辯論終結前聲明異議者，視為有前項之
    同意，刑事訴訟法第159 條第1 項及第159 條之5 分別定有
    明文。經查，本判決所引用被告以外之人於審判外之言詞與
    書面陳述，檢察官及被告丁○○於本院審理時均表示同意有證
    據能力（本院卷一第161頁），本院審酌上開證據資料製作
    時之情況，尚無違法不當之瑕疵，亦認為以之作為證據應屬
    適當，揆諸前開規定，爰依刑事訴訟法第159條之5第1項規
    定，認前揭傳聞證據均有證據能力。
二、本判決所引用之其餘之非供述證據，與本件待證事實具有證
    據關連性，並無證據證明係公務員違背法定程序所取得，亦
    無顯有不可信之情況，且經本院於審理期日提示予被告丁○○
    而為合法調查，自均得作為本判決之證據。
貳、認定犯罪所憑之證據及理由：
一、上揭犯罪事實一所示之時間，被告丁○○固坦承於108年5月6
    日在合家園包廂中，然矢口否認有何傷害之犯行，辯稱：沒
    有傷害行為，沒有打人云云。經查：
(一)犯罪事實一所示之時間，被告丁○○在合家園包廂中，除經被
    告丁○○坦承不諱外，尚有共同被告戊○○、癸○○、庚○○、丙○○
    、甲○○於偵查及本院中之證述、證人己○○、辛○○、壬○○、賴
    暘昇於偵訊及本院中之證述、證人乙○○於本院中之證述、證
    人賴君昶、陳○吉於偵查中之證述可證，並有108年5月6日合
    家園KTV監視器、警方密錄器影像光碟及翻拍照片、彰化縣
    警察局員林分局109年10月22日員警分偵字第1090030557號
    函暨檢送現場監視器翻拍照片、本院勘驗筆錄等在卷可佐，
    此部分事實堪足認定。
(二)被告丁○○與共同被告丙○○、甲○○、戊○○、癸○○、庚○○等共同
    基於傷害之犯意聯絡及行為分擔毆打證人己○○、壬○○、辛○○
    ，有如下事證可證：
　1.證人壬○○於本院中證稱：當天的衝突點不知道什麼原因，先
    是證人辛○○被打，然後證人壬○○與證人己○○過去攔著都被打
    ，共同被告戊○○動手之後，其他幾個被告都有出手，一開始
    被告丁○○有做阻止的動作，但後來連被告丁○○也動手，證人
    己○○、壬○○、辛○○被打的時候，三個人分三區，有時候會有
    人換到另一邊等語。
　2.證人辛○○於偵查及本院中證稱：當時是證人己○○不知道為什
    麼被打，證人辛○○去抱住己○○要護著證人己○○，就被打，打
    到頭昏，不知道誰打證人辛○○，現場很混亂，很多人動手，
    醒來時已經在醫院了等語。
　3.證人己○○於偵查及本院中證稱：當天是證人乙○○說共同被告
    戊○○有土地要賣，所以證人乙○○才帶共同被告戊○○過來，後
    來被告丁○○來是共同被告戊○○聯絡的，證人己○○沒有被告丁○○聯絡方式、也覺得莫名其妙。證人己○○看到的是證人辛○○
    先被打，所以去勸架，證人己○○也被打，證人辛○○也有抱住
    證人己○○保護證人己○○，有人出手要打證人辛○○，證人己○○
    也會去拉，證人己○○看到的是證人辛○○已經受傷、證人壬○○
    也被打，也沒有聽到有人說不要打了，被打的只有證人己○○
    、壬○○、辛○○，可以肯定被告丁○○、共同被告丙○○、甲○○、
    癸○○、庚○○、戊○○、證人陳○吉都有動手等語。
　4.證人賴暘昇於本院及偵查中證稱：當天是共同被告戊○○先打
    證人辛○○，之後對方就開始動手，被告丁○○、共同被告丙○○
    、戊○○、甲○○、庚○○都有動手，另外兩個有沒有動手不清楚
    。證人己○○、壬○○、辛○○都有被打，但證人賴暘昇與賴君昶
    沒有被打，被告丁○○及共同被告丙○○、戊○○、甲○○、庚○○、
    癸○○等人看起來像是有分工，有人負責打，也有人負責把證
    人賴暘昇、賴君昶推到旁邊、要求坐下，不讓證人賴暘昇、
    賴君昶過去等語。
　5.證人賴君昶於警詢及偵查中證稱：當天有2、3個人把證人己○○壓住，證人賴君昶要去制止對方，對方就叫證人賴君昶不
    要管，但這2、3個人是誰證人賴君昶認不出來，後來證人己○○就開始被打，另外也有人打證人辛○○、壬○○，只有證人賴
    暘昇、賴君昶沒有被打，之後證人壬○○整個臉都流血、證人
    辛○○的頭一直流血等語。
　6.上開證人壬○○、辛○○、賴暘昇、賴君昶等，與被告丁○○及其
    他共同被告間，並無仇隙，事前甚至並不認識，自無刻意誣
    陷被告丁○○之理，而證人己○○雖前與被告丁○○有土地糾紛，
    然其供述與上開證人供述互核相符，自均屬可採。是被告丁○○辯稱並無動手云云，尚無可採。
　7.證人陳○吉於108年10月2日偵訊時證稱：當天證人己○○、壬○○、辛○○被毆打，證人陳○吉、共同被告丙○○、癸○○、甲○○、
    庚○○、戊○○均有動手等語。
　8.被告癸○○於108年10月2日偵訊時供稱：當天證人己○○、劉浩
    宗、辛○○被打，被告癸○○有動手，但不知道打到誰，證人陳
    ○吉、被告甲○○、庚○○、戊○○都有動手等語。
　9.被告丁○○於本院供稱：當日是共同被告戊○○請被告丁○○過去
    ，當天喝酒才請共同被告丙○○開車載被告丁○○去合家園，當
    時其他共同被告都在被告丁○○家坐，共同被告丙○○開一台車
    ，其他人就一起上來，車子坐不下，所以有些人騎摩托車等
    語。
　10.綜合上開證人證述及被告供述(1至5、7至9)，已可彰顯共
     同被告丙○○、癸○○、庚○○、甲○○、證人陳○吉等人，均是陪
     同被告丁○○前往合家園包廂，被告丁○○是居於主要地位。
     而當日原係證人己○○、壬○○、辛○○、賴君昶、賴暘昇之聚
     會，透過證人乙○○之聯繫，才由證人乙○○帶共同被告戊○○
     、及真實年籍姓名不詳之「阿義」一同前往合家園包廂，
     而被告丁○○、共同被告癸○○、庚○○、丙○○、甲○○、證人陳○
     吉均係未受證人己○○、壬○○、辛○○、賴君昶、賴暘昇等人
     之邀請，而不請自來逕自進入合家園包廂，唯一與證人己○○熟識之證人乙○○及「阿義」先行離開，被告丁○○、共同被
     告戊○○、癸○○、庚○○、丙○○、甲○○、證人陳○吉等，根本未
     受邀請，且被告丁○○與證人己○○有嫌隙、與證人壬○○、辛○○、賴君昶、賴暘昇不認識或不熟識，其餘共同被告則與證
     人己○○、壬○○、辛○○、賴君昶、賴暘昇不認識或不熟識，
     卻反而留在包廂之中，與一般常情有違。又衝突當時的情
     況，明確分為二派人馬，一為證人己○○、壬○○、辛○○、賴
     君昶、賴暘昇一方，另一方則為被告丁○○及共同被告戊○○
     、癸○○、庚○○、丙○○、甲○○、證人陳○吉，一部分人動手打
     人、一部份人則阻止證人賴君昶、賴暘昇前去協助證人己○○、壬○○、辛○○，可見被告丁○○、共同被告戊○○、癸○○、庚○○、丙○○、甲○○、證人陳○吉等人，未受邀請一起前往合家
     園包廂、衝突發生時亦有分工、衝突結束後又一起離開，
     顯然對於證人己○○、壬○○、辛○○之毆打行為，有犯意聯絡
     及行為分擔至為明確。
　11.被告丁○○固辯稱：當日是證人己○○邀請被告丁○○前往云云
     ，然此已經證人己○○否認，且衡酌當日係證人己○○、壬○○
     、辛○○、賴君昶、賴暘昇等好友之聚會，又豈會突然邀請
     不熟識、甚至有嫌隙的被告丁○○前往，被告丁○○所辯自非
     可採。
(三)證人壬○○、辛○○，遭毆打成傷，除有證人壬○○、辛○○、賴君
    昶證述明確外，尚有警方密錄器影像光碟及翻拍照片、彰化
    縣警察局員林分局109年10月22日員警分偵字第1090030557
    號函暨檢送現場監視器翻拍照片、本院勘驗筆錄、彰化基督
    教醫療財團法人員林基督教醫院108年6月12日一0八員基院
    字第1080600003號函暨檢送之辛○○病歷資料、受傷照片及診
    斷書、壬○○、辛○○受傷照片等可佐，此部分事實亦堪認定。
(四)起訴書固指被告丁○○、共同被告丙○○、癸○○、甲○○、庚○○、
    戊○○及證人陳○吉並有共同毆打證人己○○成傷等語，惟查:
　1.按告訴人之為證人，與通常一般第三人之為證人不同，其就
    被害經過所為之陳述，目的在於使被告受刑事訴追處罰，與
    被告處於絕對相反之立場，其陳述或不免渲染、誇大。是告
    訴人縱立於證人地位具結而為指證、陳述，其供述證據之證
    明力仍較與被告無利害關係之一般證人之陳述為薄弱。從而
    ，其就被害經過之陳述，除無瑕疵可指外，尚須就其他方面
    調查與事實相符，亦即仍應調查其他補強證據以擔保其指證
    、陳述確有相當之真實性，而為通常一般人均不致有所懷疑
    者，始得採為論罪科刑之依據，非謂告訴人已踐行人證之調
    查程序，即得恝置其他補強證據不論，逕以其指證、陳述作
    為有罪判決之唯一證據。
　2.證人己○○固於偵查中證稱：被打之後手臂身體有外傷，但沒
    有去驗傷，於本院中證稱：衝突當中胸夾骨及手臂連接背部
    的地方受傷，應該是挫傷、瘀青、紅腫，頭沒有大礙等語，
    然查，證人辛○○、賴君昶、賴暘昇均證稱沒有看到證人己○○
    受傷的情況，證人壬○○則證稱：證人己○○在門口那邊，沒辦
    法看到證人己○○身上有多少傷，事後己○○
　　讓我看他受傷的地方等語，是證人己○○固有遭毆打，惟是否
    成傷乙情，尚無足夠資料可佐，尚難僅依證人己○○之供述為
    不利於被告丁○○之認定，附此敘明。　　
二、綜上所述，被告丁○○上揭所辯均不足為採，本案事證已臻明
    確，被告丁○○所為犯行堪予認定，應予依法論科。
參、論罪科刑　　
一、被告丁○○行為後，刑法第277條第1項業經修正，並於108年5
    月29日公布，自同年5月31日生效施行。修正前刑法第277條
    第1 項規定：「傷害人之身體或健康者，處三年以下有期徒
    刑，拘役或一千元以下罰金。」修法後則規定：「傷害人之
    身體或健康者，處五年以下有期徒刑、拘役或五十萬元以下
    罰金。」該條文修正後，有期徒刑法定刑之上限由3年提高
    為5 年，罰金法定刑之上限由30,000元（按依刑法施行法第
    1條之1第1項、第2項前段規定就原本所定數額提高為30倍）
    ，提高為50萬元，比較結果，以修正前之規定較有利於被告
    丁○○，依刑法第2條第1項前段規定，應適用被告丁○○行為時
    即修正前之刑法第277條第1項規定論處。
二、核被告丁○○所為，係犯修正前刑法第277條第1項之傷害罪。
    被告丁○○、共同被告戊○○、癸○○、庚○○、丙○○、甲○○、證人
    陳○吉毆打證人壬○○、辛○○成傷之傷害犯行間，有犯意聯絡
    與行為分擔，為共同正犯。被告丁○○與其他共同被告戊○○、
    癸○○、庚○○、丙○○、甲○○共同於密接時間內毆打證人壬○○、
    辛○○造成證人壬○○、辛○○身上有多處傷勢，係基於同一傷害
    犯意，於密接時間所造成，為接續犯。又被告丁○○與共同被
    告戊○○、癸○○、庚○○、丙○○、甲○○一行為同時毆打證人壬○○
    、辛○○成傷，同時侵害證人壬○○、辛○○之身體法益，乃一行
    為觸犯數罪名之想像競合犯，依法應從一重論處。至於起訴
    書所載傷害證人己○○之部分，業經本院認定證人己○○並無成
    傷如上，然此部分與上開傷害罪具有一罪之關係，爰不另為
    無罪之諭知，附此敘明。
三、被告丁○○前因恐嚇危害安全案件，經本院判處有期徒刑2月
    確定，於104年3月10日易科罰金執行完畢，復於5年內再犯
    本案，自屬刑法第47條所規定之累犯，應加重其刑，參酌大
    法官釋字第775 號解釋：「惟其不分情節，基於累犯者有其
    特別惡性及對刑罰反應力薄弱等立法理由，一律加重最低本
    刑，於不符合刑法第59條所定要件之情形下，致生行為人所
    受之刑罰超過其所應負擔罪責之個案，其人身自由因此遭受
    過苛之侵害部分，對人民受憲法第8條保障之人身自由所為
    限制，不符憲法罪刑相當原則，牴觸憲法第23條比例原則。
    於此範圍內，有關機關應自本解釋公布之日起2 年內，依本
    解釋意旨修正之。於修正前，為避免發生上述罪刑不相當之
    情形，法院就該個案應依本解釋意旨，裁量是否加重最低本
    刑。」之意旨，爰審酌被告丁○○先前已因故意犯罪甫遭刑罰
    完畢，仍未悔改，顯然對於刑罰之反應力薄弱，依刑法第47
    條第1 項加重其最低本刑並無過苛之虞，自應依法加重其最
    低本刑。
四、證人陳○吉係於90年9月間生，於本件行為時係12歲以上未滿
    18歲之少年。被告丁○○於行為時係成年人，且與少年即證人
    陳○吉熟識，自當明知證人陳○吉為少年之身分，仍共同傷害
    證人壬○○、辛○○成傷，就所犯上開傷害犯行，應依兒童及少
    年福利與權益保障法第112 條第1 項前段規定，依法加重其
    刑。
五、爰以行為人責任為基礎，審酌被告丁○○行為時40餘歲，為有
    社會經歷之人，帶同其他年輕氣盛之共同被告丙○○、癸○○、
    甲○○、庚○○前往合家園包廂，因細故與證人己○○、壬○○、辛○○發生糾紛，不思理性解決紛爭，反出手毆打證人壬○○、辛○○，破壞社會秩序與安寧，並造成證人壬○○、辛○○受有如犯
    罪事實欄所載之傷勢，且未能取得證人壬○○、辛○○之原諒或
    與之和解，並審酌被告丁○○否認犯行之犯後態度；並斟酌被
    告丁○○之犯罪動機、目的、手段、與其他共同被告之分工情
    況，暨其智識程度、生活狀況等一切情狀，量處如主文欄所
    示之刑。
六、又扣案之被告丁○○所有之棒球棍2支、柴刀1支、新臺幣5500
    元、IPHONE8行動電話1支(黑色，內含門號0000000000號SIM
    卡)、IPHONE行動電話1支(銀色)，均無相關事證證明與本案
    有關，爰不予宣告沒收。
據上論斷，應依刑事訴訟法第299條第1項前段，兒童及少年福利
與權益保障法第112 條第1 項前段，刑法第2條第1項前段、第28
條、第277條第1項(修正前)、第55條、第47條第1項，刑法施行
法第1條之1第1項、第2項，判決如主文。
本案經檢察官吳宗達提起公訴，檢察官劉欣雅到庭執行職務。
中　　華　　民　　國　　111 　年　　4 　　月　　26　　日
                  刑事第四庭    審判長法官  余仕明
                                法      官  黃玉齡
                                法      官  許家偉
以上正本證明與原本無異。
如不服本判決應於收受判決後20日內向本院提出上訴書狀，並應
敘述具體理由。其未敘述上訴理由者，應於上訴期間屆滿後20日
內向本院補提理由書(須附繕本) 「切勿逕送上級法院」。
告訴人或被害人對於判決如有不服具備理由請求檢察官上訴者，
其上訴期間之計算係以檢察官收受判決正本之日期為準。
中　　華　　民　　國　　111 　年　　4 　　月　　26　　日
                                書  記  官  張良煜
　　　　　　　　　　　　　　　　
附錄本案論罪科刑法條全文：
中華民國刑法第277條(修正前)
傷害人之身體或健康者，處5年以下有期徒刑、拘役或50萬元以
下罰金。
犯前項之罪，因而致人於死者，處無期徒刑或7年以上有期徒刑；致重傷者，處3年以上10年以下有期徒刑。